【裁判字號】    98,台非,14
【裁判日期】    980206
【裁判案由】    公共危險
【裁判全文】
最高法院刑事判決                九十八年度台非字第一四號
上  訴  人  最高法院檢察署檢察總長
被      告  甲○○
上列上訴人因被告公共危險案件，對於台灣桃園地方法院中華民
國九十七年九月二十九日第一審確定判決（九十七年度交訴字第
一九號，起訴案號：台灣桃園地方法院檢察署九十六年度偵字第
一七八四九號），認為部分違法，提起非常上訴，本院判決如下
：
    主  文
上訴駁回。
    理  由
非常上訴理由稱：「按犯罪之成立，除應具備各罪之特別要件外
，尤須具有故意或過失之一般要件，故刑法第十二條規定，行為
非出於故意或過失者，不罰。過失行為之處罰，以有特別規定者
為限。準此，刑法第一百八十五條之四駕駛動力交通工具肇事，
致人死傷而逃逸罪，行為人之駕車肇事，致人死傷，雖非出於故
意，但對於肇事（引起事故），致人死傷之行為，仍須具有過失
而與被害人之死傷間，有相當因果關係存在，並知悉肇事致人死
傷之事實，猶予逃逸，始足當之。若行為人不知其已肇事並致人
死傷，縱然逃逸，亦與本罪之構成要件不合。是該條所謂『逃逸
』係指行為人主觀上對其駕駛動力交通工具肇事，致人死傷已有
認識，客觀上並有擅自離開肇事現場之行為而言。本件原判決事
實欄認定被告甲○○於民國九十六年六月五日晚上十時十分許，
駕駛車牌號碼Ｚ六─八二三一號自用小客車，沿桃園縣中壢市○
○○路往東行經高鐵南路與過嶺里二鄰、過嶺里三鄰產業道路交
岔路口，欲左轉彎往過嶺里二鄰產業道路而待轉時，嗣對向由陳
聯民所駕駛之車牌號碼六Ｕ─二六五六號自用小客車，見甲○○
所駕駛之上開自用小客車即將左轉，乃為閃避甲○○所駕駛之自
用小客車，向右閃躲，因而撞及該道路分隔島後起火燃燒，陳聯
民並受有胸部挫傷及右側髖臼窩骨折之傷害。詎甲○○於肇事後
，竟不顧陳聯民已身陷起火燃燒之車輛中，未停車救護，逕行駕
車離去而逃逸等情。於理由欄亦說明，被告與告訴人並未發生碰
撞，而係告訴人為閃躲被告車輛而右彎撞上分隔島。本院認為本
件有關肇事因素之判斷標準，在於何人未遵守號誌指示行駛，亦
即關於燈號之遵守與否，方為判斷之依據。從而，自難在燈號未
明之情況下，遽認本件轉彎車即應讓直行車先行，並以之推論被
告係轉彎車未讓直行車先行，為肇事因素，況本件尚無法排除被
告斯時之行進方向為左轉專用號誌燈之可能性，準此，本件仍難
以確信被告有何過失責任等情無訛。查被告對上述駕車肇事，致
告訴人受傷之行為，既無過失之責任，於法自難令負救護之義務
，被告主觀上認該事故非其行為所引起，與其無關，因不知其已
肇事，並致人受傷，而逕行駕車離去現場，即與該罪之構成要件
有間。乃原判決竟認不論被告於本件事故是否過失，尚無解於被
告肇事逃逸犯行，仍予論處罪刑，於刑法第十二條規定，自有未
合，即有判決適用法則不當之違法。次查，原判決對於被告是否
知悉其肇事，致人死傷之事實，僅於理由內說明，被告既目睹告
訴人所駕駛之自用小客車因伊左轉彎行為，致告訴人閃避伊駕駛
之車輛而撞及分隔島，並起火燃燒，衡情，被告當足以判斷告訴
人應已成傷，並受困於車內，雖僅短暫停留，惟仍未予協助救護
送醫，亦未積極下車對傷患施予救助、報警或留下聯絡方式，即
逕自加速駕車離去，確屬可議。再者，本件係因陳永富目睹車禍
之發生，認為被告何以未停車處理而逕自離去，遂待伊行進方向
為綠燈時，旋驅車一路尾隨被告所駕駛車輛，並在記下車輛牌號
Ｚ六─八二三一號後，向警方報案，始循線查獲上情乙節，亦經
證人陳永富迭於警詢及本院審理時證述屬實（見偵卷第一三頁、
原審審理卷第三八頁），綜此各端，被告肇事逃逸之意思，洵為
灼明等語。惟對於認定被告知悉其自己已肇事（即事故係其行為
所引起）及被告知悉告訴人撞車受有傷害之事實，並未敘明所憑
之證據及認定之理由，徒以告訴人撞車事故，與被告有關，即推
論被告有目睹車禍，並知悉車禍係被告所肇致，亦有判決理由不
備之違法。案經確定，於被告不利。爰依刑事訴訟法第四百四十
一條、第四百四十三條提起非常上訴，以資糾正。」等語。
本院按：(一)刑法第一百八十五條之四之肇事致人死傷逃逸罪，係
以處罰肇事後逃逸之駕駛人為目的，俾促使駕駛人於肇事後能對
被害人即時救護，以減少死傷，是該罪之成立祇以行為人有駕駛
動力交通工具肇事，致人死傷而逃逸之事實為已足。至於行為人
之肇事有否過失，則非所問。本件原判決認定被告甲○○駕駛車
牌號碼Ｚ六─八二三一自用小客車，與告訴人陳聯民駕駛車牌號
碼六Ｕ─二六五六自用小客車，於九十六年六月五日晚上十時十
分許，在桃園縣中壢市○○○路與過嶺里二、三鄰產業道路交岔
路口，發生交通事故，告訴人因此受有傷害一節，雖無過失責任
，仍應成立刑法第一百八十五條之四之肇事致人傷害逃逸罪，揆
之上開說明，即無不合。又原判決事實欄記載被告駕駛動力交通
工具肇事，致告訴人受傷，竟未停車救護，逕行駕駛車輛離開而
逃逸等語，參酌原判決說明其認定上述交通事故發生原因、被告
有肇事逃逸意思所憑之證據及得心證之理由（見原判決理由甲、
貳、一、(2)及(3)），即係認定被告對於其駕駛動力交通工具肇事
致人傷害之事實，已有認識，仍然逃逸，被告應有犯肇事致人傷
害逃逸罪之犯罪故意，原判決係以故意犯論處被告罪刑，核與刑
法第十二條第一項之規定無違。原判決論處被告肇事致人傷害逃
逸罪刑，並無非常上訴意旨所指適用法則不當之違法。(二)原判決
已說明被告迭於警詢、檢察官訊問及原審供述：伊駕駛車牌號碼
Ｚ六─八二三一自用小客車，沿桃園縣中壢市○○○路往東行駛
，行經高鐵南路與過嶺里二、三鄰產業道路交岔路口，欲左轉彎
時，發現對向車道有一輛車（按指告訴人所駕駛車輛）衝過來，
之後伊聽到那輛車煞車聲音，並看到那輛車撞上車道之分隔島。
伊未停下查看那輛車，就直接駕駛車輛離開；告訴人於原審證述
：伊往中正路方向（按即往西）行駛在內側車道，行經上開交岔
路口，有一輛車衝出來，伊會撞上去，因此往右閃避，惟煞車不
及，撞上快車道與慢車道間之分隔島各等語（見原判決理由甲、
貳、一、(2)第一行至第十四行）。以駕駛人駕駛車輛左轉彎時，
見到原行駛在對向內側車道之直行車輛忽然往右偏移，並緊急煞
車，因此撞及車道之分隔島，就一般情況，駕駛人應能認知對方
係為閃避該左轉彎車輛所致；又車輛直行高速行車，忽然偏移並
撞上車道之分隔島，依通常情形，車上人員難免因此受傷。原判
決已說明依憑上述事證，被告既目睹因其駕駛車輛左轉彎，致告
訴人駕駛車輛因閃避被告所駕駛左轉彎車輛，撞到車道之分隔島
，並起火燃燒，被告應足以判斷告訴人因此受傷等語（見原判決
理由甲、貳、一、(2)及(3)）。則原判決就其認定被告對於其駕駛
車輛肇事及告訴人因此受傷之事實，應有認識，已詳為敘明所憑
之證據及其認定之理由，難謂有判決理由不備之違法。非常上訴
意旨指摘原判決關於肇事致人傷害逃逸確定部分，有適用法則不
當及判決理由不備之違法，容屬誤會，難認為有理由，應予駁回
。
據上論結，應依刑事訴訟法第四百四十六條，判決如主文。
中    華    民    國  九十八  年    二    月    六    日
                      最高法院刑事第六庭
                          審判長法官  洪  清  江
                                法官  韓  金  秀
                                法官  林  勤  純
                                法官  李  錦  樑
                                法官  陳  國  文
      本件正本證明與原本無異
                                      書  記  官
中    華    民    國  九十八  年    二    月   十二   日
                                                      Ｅ


司法院資訊處製作；財團法人民間司法改革基金會備份。
